臺灣新竹地方法院刑事判決
110年度金訴字第61號
公  訴  人  臺灣新竹地方檢察署檢察官
被      告  徐東賢


上列被告因違反洗錢防制法等案件，經檢察官提起公訴（110年
度偵緝字第11號）及移送併辦（臺灣南投地方檢察署110年度偵
字第1390號），被告於本院準備程序中就被訴事實均為有罪之陳
述，經告以簡式審判程序之旨，並聽取檢察官、被告之意見後，
經本院合議庭裁定由受命法官改行簡式審判程序審理，判決如下
：
    主  文
徐東賢幫助犯詐欺取財罪，處有期徒刑叁月，如易科罰金，以新
臺幣壹仟元折算壹日。
未扣案犯罪所得新臺幣壹萬玖仟元沒收，如全部或一部不能沒收
時，追徵其價額。
    事實及理由
一、本件犯罪事實及證據，除起訴書及移送併辦意旨書犯罪事實
    欄第1至10行應補充更正為「徐東賢明知將所申辦之金融帳
    戶資料交由真實身分不詳之人使用，可能遭他人作為詐欺犯
    罪之工具，竟基於幫助詐欺取財之故意，於民國108年9月26
    日後之某日…」、起訴書第16行補充為「出租予真實年籍姓
    名不詳綽號『企鵝』之某成年成員」、移送併辦意旨書第15至
    16行關於被告取得之代價更正為「新臺幣1萬9000元」，及
    證據部分補充被告徐東賢於本院訊問、準備程序、審理時之
    自白外，餘均引用起訴書及移送併辦意旨書之記載（如附件
    ）。
二、論罪科刑：
㈠、按刑法上之幫助犯，係對於行為人與正犯有共同之認識，而
    以幫助之意思，對於正犯資以助力，而未參與實施犯罪之行
    為者而言。如未參與實施犯罪構成要件之行為，且係出於幫
    助之意思提供助力，即屬幫助犯，而非共同正犯。被告將本
    案帳戶資料交付詐騙集團成員使用，雖使該集團成員得基於
    詐欺取財之犯意，向告訴人施以詐欺取財之行為，使渠等因
    而陷於錯誤匯款至本案銀行帳戶中，而遂行詐欺取財之犯行
    ，惟被告單純提供銀行帳戶供人使用之行為，並不等同於向
    告訴人施以詐欺之行為，且亦無證據證明被告有參與詐欺取
    財犯行之構成要件行為，是揆諸前揭說明，核被告所為，係
    犯刑法第30條第1項前段、第339條第1項之幫助詐欺取財罪
    。被告基於幫助之犯意而為詐欺構成要件以外之行為，為幫
    助犯，爰依刑法第30條第2項規定減輕其刑。
㈡、關於洗錢罪名部分：
　⒈提供金融帳戶提款卡及密碼之行為人，因已失去對自己帳戶
    之實際管領權限，若無配合指示親自提款，即無收受、持有
    或使用特定犯罪所得之情形，且無積極之移轉或變更特定犯
    罪所得之行為，故非屬洗錢防制法第2條第1款、第3款所稱
    之洗錢（正犯）行為。又同條第2款之掩飾、隱匿行為，目
    的在遮掩、粉飾、隱藏、切斷特定犯罪所得與特定犯罪間之
    關聯性，須與欲掩飾、隱匿之特定犯罪所得間具有物理上接
    觸關係（事實接觸關係）。而提供金融帳戶提款卡及密碼供
    他人使用，嗣後被害人雖匯入款項，然此時之金流仍屬透明
    易查，在形式上無從合法化其所得來源，未造成金流斷點，
    尚不能達到掩飾或隱匿特定犯罪所得之來源、去向及所在之
    作用，須待款項遭提領後，始產生掩飾、隱匿之結果，若無
    參與後續之提款行為，即非同條第2款所指洗錢（正犯）行
    為，無從成立一般洗錢罪之直接正犯（最高法院刑事大法庭
    108年度台上大字第3101號裁定意旨參照）。
　⒉查被告僅提供本案銀行帳戶之存摺、提款卡、密碼予他人使
    用，並無收受、持有、使用詐騙款項之情，且此時之金流仍
    屬透明易查，形式上無從合法化其所得來源，尚未造成金流
    斷點，又被告並未參與後續提領詐騙款項之行為，亦無移轉
    、變更詐騙款項之行為，無從達到掩飾、隱匿詐騙款項之來
    源、去向、所在之結果，自不構成洗錢防制法第14條第1項
    洗錢罪之正犯。又詐欺集團固以本案銀行帳戶作為收取犯罪
    所得之用，惟一般而言，於被害人匯款至前開帳戶後，集團
    成員可收取詐騙款項之管道甚多，包括自人頭帳戶再轉匯入
    其他帳戶，或由車手臨櫃或至自動櫃員機提領現金，質言之
    ，詐騙集團使用人頭帳戶供被害人匯入款項之目的，在於使
    真正犯罪人得以在取得犯罪所得之過程中隱蔽身分而逃避刑
    事追訴，並非必然會以造成金流斷點或掩飾、隱匿詐騙款項
    之來源、去向、所在之方式取得犯罪所得。本案依卷內證據
    ，僅足認定被告主觀上有預見提供本案銀行帳戶會供詐欺犯
    罪者作為詐欺他人將款項匯入之用，至於被害人匯款至本案
    帳戶後，詐欺集團成員究竟會以何種方式取得贓款實際上仍
    有多種可能性，並無證據證明被告主觀上確已認識詐欺集團
    成員必然以切斷金流之方式取得犯罪所得，亦難認被告有幫
    助洗錢之犯意而論以幫助洗錢罪。
　⒊又實務上所謂「不另為無罪諭知」之記載，乃係就檢察官起
    訴之事實範圍，在法律上為一罪關係之前提下，就部分之「
    事實」加以減縮之意；至若在犯罪事實同一（基本社會事實
    同一）之前提下，對此行為所為之法律評價縱有不同，仍非
    屬犯罪事實一部減縮之範疇。而本院固認被告本案之行為並
    不成立洗錢罪之正犯或幫助犯，然檢察官認被告成立幫助詐
    欺取財罪、洗錢罪，均係就被告「提供帳戶」之單一基本社
    會事實所進行之法律評價，縱本院認檢察官就洗錢罪部分之
    法律評價有所誤會，已如前述，仍未就檢察官起訴之犯罪事
    實有所減縮，且被告所為仍經本院論罪科刑而非「行為不罰
    」，則此部分尚與「不另為無罪諭知」無涉，附此敘明。
三、量刑審酌：爰以行為人之責任為基礎，審酌被告提供銀行帳
    戶資料予詐騙集團成員使用，致告訴人因受騙而匯款受有財
    產法益侵害，參酌被告提供銀行帳戶供詐騙集團作為人頭帳
    戶使用之犯罪情節，及被告犯後坦承犯行，態度尚可；暨衡
    酌被告大學畢業之教育程度、現在科技公司從事作業員工作
    、月收入3萬2千元之經濟狀況，於本院審理時與告訴人文韋
    翔、林莆程達成和解，有本院和解筆錄在卷可佐（見本院卷
    第211頁）等一切情狀，量處如主文所示之刑，並諭知易科
    罰金之折算標準，以資懲戒。
四、犯罪所得：本案被告提供銀行帳戶所取得之報酬為新臺幣1
    萬9000元，業據被告供承在卷（見偵9384卷第4頁反面、偵
    緝卷第19頁），為被告本案犯罪所得，雖未扣案，仍應依刑
    法第38條之1第1項、第3項規定宣告沒收被告上開犯罪所得
    ，於全部或一部不能沒收時，追徵其價額。
據上論斷，應依刑事訴訟法第273條之1第1項、第299條第1項前
段、第310條之2、第454條第2項，判決如主文。
本案經檢察官張凱絜提起公訴及檢察官李英霆移送併辦，檢察官
邱宇謙到庭執行職務。
中    華    民    國  110     年    10   月    28     日
                  刑事第九庭  法  官  卓怡君
以上正本證明與原本無異。　　　　　　　　　
如不服本判決應於收受本判決後20日內向本院提出上訴書狀，上
訴書狀應敘述具體理由。上訴書狀未敘述上訴理由者，應於上訴
期間屆滿後20日內補提理由書狀於本院（均須按他造當事人之人
數附繕本）「切勿逕送上級法院」。
中　　華　　民　　國　　110 　年　　10　　月　　28　　日
                              書記官  胡家寧

附錄本案論罪科刑法條全文：
刑法第339條
意圖為自己或第三人不法之所有，以詐術使人將本人或第三人之
物交付者，處五年以下有期徒刑、拘役或科或併科五十萬元以下
罰金。
以前項方法得財產上不法之利益或使第三人得之者，亦同。
前二項之未遂犯罰之。　
【附件】　
臺灣新竹地方檢察署檢察官起訴書
                                     110年度偵緝字第11號
　　被　　　告　徐東賢　男　28歲（民國00年00月00日生）
　　　　　　　　　　　　住新竹縣○○鎮○○街000巷00號
　　　　　　　　　　　　國民身分證統一編號：Z000000000號
上列被告因詐欺等案件，業經偵查終結，認應提起公訴，茲將犯
罪事實及證據並所犯法條分敘如下：
        犯罪事實
一、徐東賢明知近年來以虛設、借用或買賣人頭帳戶之方式，供
    他人作為詐欺民眾交付財物等不法用途多有所聞，而金融機
    構帳戶係個人理財之重要工具，關係個人財產、信用之表徵
    ，依其智識程度及社會生活經驗，可預見將金融機構之存摺
    、金融卡及密碼等資料提供予身分不詳之陌生人，可能幫助
    詐欺者作為人頭帳戶使用之詐騙工具，便利詐欺者得多次詐
    使不特定之被騙民眾將款項匯入該人頭帳戶並提領，達到詐
    欺者隱匿身份之效果而增加查緝困難，且縱令發生亦不違背
    其本意，竟仍基於幫助他人詐欺取財之未必故意，於民國10
    8年9月間某日，使用通訊軟體LINE與真實年籍姓名均不詳之
    詐騙集團成年成員聯繫，並依該詐騙集團成年成員之指示，
    在新竹縣竹東鎮北興路附近某統一超商內，將其申辦之中國
    信託商業銀行帳號000-000000000000號帳戶（下稱中信帳戶
    ）之存摺及金融卡，以店到店方式寄送至指定地點，並依對
    方指示更改密碼，而以新臺幣（下同）1萬9,000元之代價，
    出租予真實年籍姓名均不詳之詐騙集團成年成員，而以此方
    式幫助該詐欺集團從事詐欺犯行。嗣該詐騙集團成員，即共
    同基於意圖為自己不法所有之犯意聯絡，於如附表所示時間
    ，以附表所示之詐騙方式，詐騙如附表所示之文韋翔、盧志
    豪，致其等陷於錯誤，分別匯款至徐東賢上開中信帳戶，旋
    即遭詐騙集團成員提領一空。嗣因文韋翔、盧志豪查覺有異
    ，報警處理，始查悉上情。
二、案經文韋翔、盧志豪訴由新竹縣政府警察局竹東分局報告偵
    辦。
        證據並所犯法條
一、證據清單及待證事實：
編號 證據名稱 待證事實 ㈠ 被告徐東賢於警詢及偵查中之供述。 坦承全部犯罪事實。 ㈡ 1.告訴人文韋翔於警詢時之指訴。 2.告訴人文韋翔之匯款明細及LINE截圖影本各1份。 證明告訴人文韋翔遭詐欺集團詐騙，於如附表編號1所示之時、地，匯款至被告中信帳戶之事實。 ㈢ 1.告訴人盧志豪於警詢時之指訴。 2.告訴人盧志豪之郵局匯款明細截圖影本1份。 證明告訴人盧志豪遭詐欺集團詐騙，於如附表編號2所示之時、地，匯款至被告中信帳戶之事實。 ㈣ 被告中信帳戶開戶基本資料、交易明細資料1份。 1.證明中信帳戶係被告申設之事實。 2.證明如附表所示之告訴人遭詐欺集團詐騙，於如附表所示之匯款時地，匯款如附表所示之金額至被告中信帳戶之事實。 
二、核被告徐東賢所為，係犯刑法第30條第1項、洗錢防制法第2
    條第2款而犯同法第14條第1項之幫助洗錢及刑法第30條第1
    項、第339條第1項幫助詐欺取財等罪嫌。被告以一提供帳戶
    之行為，同時涉犯上開二罪名，為想像競合犯，請依刑法第
    55條規定從一重之幫助洗錢罪處斷。
三、依刑事訴訟法第251條第1項提起公訴。
　  此　  致
臺灣新竹地方法院
中　　華　　民　　國　 110　  年　  1　   月　　18    日
                          　　檢　察　官　張凱絜
本件正本證明與原本無異
中　　華　　民　　國　 110　　年　　1     月　　25　　日
　　　　　　　　　　　　　　　書　記　官  許戎豪
附錄本案所犯法條
中華民國刑法第339條
（普通詐欺罪）
意圖為自己或第三人不法之所有，以詐術使人將本人或第三人之
物交付者，處 5 年以下有期徒刑、拘役或科或併科 50 萬元以
下罰金。
以前項方法得財產上不法之利益或使第三人得之者，亦同。
前二項之未遂犯罰之。
洗錢防制法第2條
本法所稱洗錢，指下列行為：
一、意圖掩飾或隱匿特定犯罪所得來源，或使他人逃避刑事追訴
    ，而移轉或變更特定犯罪所得。
二、掩飾或隱匿特定犯罪所得之本質、來源、去向、所在、所有
    權、處分權或其他權益者。
三、收受、持有或使用他人之特定犯罪所得。
洗錢防制法第14條
有第二條各款所列洗錢行為者，處 7 年以下有期徒刑，併科新
臺幣 5 百萬元以下罰金。
前項之未遂犯罰之。
前二項情形，不得科以超過其特定犯罪所定最重本刑之刑。
附表
編號 告訴人 詐騙時間 詐騙方法 匯款時、地及金額(新臺幣) 1 文韋翔 109年3月1日17時許 詐騙集團成員先架設GT娛樂網站張貼不實訊息，後向告訴人文韋翔佯以1單10萬元為基準邀集告訴人文韋翔投資云云，致告訴人文韋翔陷於錯誤，誤認將進行真實交易，依對方指示匯款。 109年3月1日18時42分許，在新北市○○區○○路0段000號10樓之1住處，以網路轉帳匯款5萬元至被告中信帳戶。     109年3月1日20時42分許，在新北市○○區○○路0段000號10樓之1住處，以網路轉帳匯款5萬元至被告中信帳戶。     109年3月1日20時44分許，在新北市○○區○○路0段000號10樓之1住處，以網路轉帳匯款5萬元至被告中信帳戶。     109年3月1日21時10分許，新北市○○區○○路○段000號統一超商川金門市，以自動櫃員機存款2萬元至被告中信帳戶。 2 盧志豪 109年3月3日某許 詐騙集團成員假冒投資公司人員，以通訊軟體LINE暱稱「Pro飆速計畫2.0」，向告訴人盧志豪佯以1單10萬元為基準邀集告訴人盧志豪投資云云，致告訴人盧志豪陷於錯誤，誤認將進行真實交易，依對方指示匯款。 109年3月4日23時5分許，在不詳地點，以網路轉帳匯款3萬元至被告中信帳戶。 

臺灣南投地方檢察署檢察官移送併辦意旨書
                                     110年度偵字第1390號
　　被　　　告　徐東賢　男　28歲（民國00年00月00日生）
　　　　　　　　　　　　住新竹縣○○鎮○○街000巷00號
　　　　　　　　　　　　國民身分證統一編號：Z000000000號
上列被告因詐欺案件，應與貴院天股審理之110年度金訴字第61
號案件併案審理，茲將犯罪事實、證據、所犯法條及併案理由分
述如下：
一、犯罪事實：徐東賢明知近年來以虛設、借用或買賣人頭帳戶
    之方式，供他人作為詐欺民眾交付財物等不法用途多有所聞
    ，而金融機構帳戶係個人理財之重要工具，關係個人財產、
    信用之表徵，依其智識程度及社會生活經驗，可預見將金融
    機構之存摺、金融卡及密碼等資料提供予身分不詳之陌生人
    ，可能幫助詐欺者作為人頭帳戶使用之詐騙工具，便利詐欺
    者得多次詐使不特定之被騙民眾將款項匯入該人頭帳戶並提
    領，達到詐欺者隱匿身分之效果而增加查緝困難，且縱令發
    生亦不違背其本意，竟仍基於幫助他人詐欺取財、洗錢之未
    必故意，於民國109年2月前某時，使用通訊軟體LINE與真實
    年籍姓名均不詳、暱稱「企鵝」之詐騙集團成年成員聯繫，
    並依該詐騙集團成年成員之指示，在不詳地點，將其申辦之
    中國信託商業銀行帳號000-000000000000號帳戶（下稱中信
    帳戶）之金融卡，並告知密碼，而以新臺幣（下同）2萬元
    之代價，給予真實年籍姓名均不詳之詐騙集團成年成員，而
    以此方式幫助該詐欺集團從事詐欺、洗錢犯行。該詐騙集團
    成員，共同基於意圖為自己不法所有之犯意聯絡，於108年1
    月間起即在臉書假裝為投資粉絲專業之「老夫子研究所」刊
    登貼文，林莆程持續觀察相關貼文後，於109年2月間陷於錯
    誤，信任該網站人員會代為操作投資，乃於109年2月間陸續
    匯款至該詐騙集團指定之各帳戶內，共125萬5000元，其中
    有1筆係於109年2月12日匯款40萬元至被告之上開中信帳戶
    內，旋即遭詐騙集團成員提領一空。嗣因林莆程查覺有異，
    報警處理，始查悉上情。案經林莆程訴由南投縣政府警察局
    集集分局報告偵辦。
二、證據：
（一）被告徐東賢於警詢時之供述。
（二）證人林莆程於警詢中之證述。
（三）被告上開金融帳戶之交易明細表。
（四）被告帳戶遭領款之照片。
三、所犯法條：核被告徐東賢所為係犯刑法第30條第1項、洗錢
    防制法第2條第2款而犯同法第14條第1項之幫助洗錢及刑法
    第30條第1項、第339條第1項幫助詐欺取財等罪嫌。被告以
    一提供帳戶之行為，同時涉犯上開二罪名，為想像競合犯，
    請依刑法第55條規定從一重之幫助洗錢罪處斷。
四、併案理由：被告徐東賢前因提供同一金融帳戶之案件，經臺
    灣新竹地方檢察署檢察官於110年1月18日以110年度偵緝字
    第11號提起公訴，現由貴院天股以110年度金訴字第61號審
    理中，有該案起訴書、刑案資料查註紀錄表在卷可參。本件
    同一被告所涉相同罪嫌，與上開案件之犯罪事實係提供同一
    金融帳戶，僅告訴人不同，為法律上同一案件，應予併案審
    理。
　　此　致
臺灣新竹地方法院
中　　華　　民　　國　 110　　年　　3 　　月　　16　　日
　　　　　　　　　　　　　　　檢　察　官　李英霆